臺灣臺北地方法院刑事判決　　　　　　　96年度訴字第1285號
公　訴　人　臺灣臺北地方法院檢察署檢察官
被　　　告　黃仲文英文名：甲.
指定辯護人　本院公設辯護人乙○○
上列被告因強盜等案件，經檢察官提起公訴（96年度偵字第1512
2 號），經本院判決如下：
    主  文
黃仲文（英文名：甲○○○○ ○○○○ ○○○○○○） 竊盜，二罪，各處有期
徒刑月，扣案之紅色背包壹只沒收；又竊盜，因脫免逮捕，而
當場施以強暴，處有期徒刑伍年陸月，扣案之紅色背包壹只沒收
；應執行有期徒刑伍年拾月，扣案之紅色背包壹只沒收
    事  實
一、黃仲文（緬甸籍，英文名：甲○○○○ ○○○○ ○○○○○○） 因在台無
    固定工作、無生活來源，認頂好超市（設於臺北縣新店市○
    ○路○ 段51號地下1 樓）貨架商品管理鬆散，而有機可乘，
    竟意圖為自己不法之所有：
  (一)於民國96年7 月1 日下午4 時許，在前開頂好超市內，趁店
    員不注意，徒手竊取展示櫃上白蘭氏傳統雞精4 盒（每盒12
    瓶裝，4 盒總價新臺幣〈下同〉3,196 元），得手後據為己
    有，藏放於其所有之紅色背包內，未為結帳隨即離去。
  (二)又於96年7 月17日下午4 時許，在同一頂好超市內，以相同
    手法，竊得展示櫃上月桂冠清酒4 瓶（價值3 千元）後據為
    己有離去。
  (三)再於同年7 月20日下午7 時20分許，在同一頂好超市內，以
    相同手法，竊得展示櫃上月桂冠清酒1 瓶、蘭姆酒5 瓶（價
    值3,050 元，起訴書誤載為蘭姆酒4 瓶），後藏放於紅色背
    包內。不為結帳、欲行離去之際，即為該超市店長丙○○發
    現，追出店外拉住該紅色背包以為攔阻，黃仲文為脫免逮捕
    ，竟以手肘朝丙○○頸部回揮攻擊，抓勒丙○○頸部領帶、
    再以腳踹等當場對丙○○施攻擊之強暴行為，致丙○○受有
    脖子抓傷、左手肘、左膝扯傷、表淺擦傷等傷害（傷害部分
    未據告訴）。幸有路人在旁同為壓制，始逮捕黃仲文，並於
    扣得之紅色背包內查獲上開遭竊之月桂冠清酒1 瓶、蘭姆酒
    5 瓶。
二、案經臺北縣政府警察局新店分局報告臺灣臺北地方法院檢察
    署檢察官偵查後起訴。
    理  由
一、訊據被告黃仲文就於前揭(一)、(三)時地，分別徒手竊取白蘭氏
    傳統雞精4 盒、及月桂冠清酒1 瓶、蘭姆酒4 瓶等竊盜之事
    實均自白不諱，惟矢口否認有於前揭(二)之時間竊盜、且未有
    於(三)竊盜後強盜之犯行，辯稱：前揭(二)之時間雖有至超商，
    惟於尋逛之際接獲緊急電話隨即離去，並未偷竊；至前揭(三)
    之時，係因丙○○以手環繞伊頸部，導致無法呼吸，為掙脫
    廖志堯之手，方會單純反抗、以手撥開，二人重心不穩由樓
    梯上跌下來，並非故意施以強暴行為云云。經查：
  (一)就前揭(一)之竊盜部分：
    1.業經被告於本院調查審理時均自白不諱（見本院96年10月
      8 日筆錄）外；
    2.並有竊取翻拍照片（96年7 月1 日之部分：見偵查卷第
      54-56 頁）、及監視器錄影光碟2 片（見偵查卷第65頁）
      在卷可稽；
    3.是是依上開卷附之各項文書、證物等補強證據已足資擔保
      被告於本院調查、審理中所為之上開任意性自白之真實性
      ，按據刑事訴訟法第156 條之規定，自得據被告前開任意
      性自白及各該補強證據，採信被告任意、真實之自白，認
      本件事證明確，被告此部分犯行洵堪認定，應予依法論科
      。
  (二)就前揭(二)之竊盜部分：
    1.雖被告於本院最後一次審理時（即96年10月8 日）矢口否
      認，惟被告前自於警察初次訊問、檢察官偵查中複訊、本
      院調查時迭次均坦承不諱（警訊中參見偵查卷第20頁，偵
      查中見偵查卷第67、68頁，本院調查中見本院96年9 月4
      日筆錄第2 頁、96年9 月10日筆錄第3 頁），且前開相關
      除於本院訊問之外，其餘於警訊、偵查中訊問之筆錄，經
      本院提示該部分筆錄後，業經被告自承：訊問時均係意識
      清晰、沒有受到任何威脅、恐嚇、刑求、詐欺、脅迫等情
      （見本院96年9 月10日筆錄第6 頁），是前開被告於警訊
      、偵查中、本院調查中之自白，亦符合自白任意性之要求
      ，而具有證據能力。況被告於偵查中已明確自承：96年7
      月17日確實已自貨架上拿取清酒等語（見偵查卷第68頁）
      ，而以翻拍照片顯示：被告經過結帳區時，僅接聽電話、
      並無任何結帳動作等情（見偵查卷第58頁），是以被告拿
      取清酒、並未結帳之行為可資認定，其竊盜之行為至明。
      雖於審理中辯稱：本次有何偷竊云云，委不足採。
    2.復有竊取翻拍照片（96年7 月17日之部分：見偵查卷第57
      -58 頁）、及監視器錄影光碟2 片（見偵查卷第65頁）在
      卷可稽。
    3.是綜上所述，被告此部分罪證明卻，被告所辯顯不足採，
      犯行洵堪認定，應予依法論科。
  (三)就前揭(三)之準強盜部分：
    1.被告於前揭(三)時地竊取月桂冠清酒1 瓶、蘭姆酒5 瓶，未
      為結帳、離去結帳櫃臺朝樓梯行進間，為證人丙○○發現
      追趕時，以手肘、手攻擊證人即頂好超市店長丙○○頸部
      、於二人倒地後復以腳踹而施強暴行為擊打證人致傷等情
      ，除據被告於警訊、偵查、本院調查中均坦承不諱外（見
      本院96年9 月4 日筆錄、偵查卷第14、67頁），業經證人
      丙○○於本院結證明確（見本院96年10月8 日筆錄）。而
      ：
      (1)就被告竊取店內物品乙節，更有前揭(三)竊取翻拍照片（
        96年7 月20日之部分：見偵查卷第59-61 頁），及監視
        器錄影光碟2 片（見偵查卷第65頁）附卷可查；復於被
        告紅色背包內查獲之月桂冠清酒1 瓶、蘭姆酒5 瓶，業
        經證人丙○○指認為頂好超商所有之物領回保管等情，
        亦有贓物認領保管單紙（見偵查卷第37頁）及照片（見
        偵查卷第52、53頁）、扣押筆錄、扣押物品目錄清單（
        見偵查卷第30頁）等在卷可稽。另有被告所有之紅色背
        包一只扣案可佐。
      (2)另證人丙○○因與被告發生拉扯，當日至醫院就診，診
        斷受有脖子抓傷、左手肘、左膝扯傷、表淺擦傷等傷害
        乙節，亦有耕莘醫院診斷證明書（見偵查卷第36頁）及
        受傷照片8 張（見偵查卷第43-46 頁）等附卷可參，
      (3)故可認被告於行竊後，於證人丙○○上前請求結帳之際
        ，確實對丙○○施強暴行為之事實。
      (4)被告雖於審理中辯稱：當時並非行竊，準備付帳之際即
        遭證人拉扯云云。惟由卷附翻拍照片（見偵查卷第61頁
        上方、及下方）中可知：被告當日已經於結帳櫃臺為購
        物結帳動作，且僅提示小瓶飲料於櫃臺，並未取出紅色
        背包內之酒類物品，而雙方發生拉扯之地則為出結帳櫃
        臺後之樓梯間等情，是被告辯稱：準備付帳之際即遭拉
        扯云云，實為臨訟卸責之詞，不足採信。
    2.另被告雖再辯稱：該日出手毆擊係因丙○○一出手即拉扯
      住伊脖子，導致無法呼吸，為求保命方回出手，仍遭對方
      抓住、以繩索綑綁云云。然：
      (1)本件證人丙○○、被告二人抓拉之情形，業經本院勘驗
        頂好超市店門口錄影光碟，結果係：證人丙○○確實係
        以雙手抓住被告之背包、雙手、上臂，兩人相互持續拉
        扯，而被告之身體則頻頻後退，證人丙○○再用雙手將
        被告往後推拉，而被告則一直往樓梯上走，此後證人丙
        ○○突近身用其左手手肘勾勒住被告之脖子，並將被告
        壓倒在樓梯之階梯上（兩人面對面，被告在下、證人丙
        ○○在上），而被告亦用其左手抓住證人丙○○之左手
        ，並以身體前弓坐在階梯上之方式以擺脫證人丙○○之
        左手對其脖子之束縛，直至重心不穩均摔倒在樓梯之階
        梯上（兩人面對面，側身倒地）等情，此有本院96年9
        月10日勘驗筆錄、及擷取畫面在卷可稽。
      (2)復證人丙○○亦於本院證稱：伊見被告未結帳離去櫃臺
        ，即至門口告知被告歸回物品，並伸手拉被告單肩斜背
        、藏放偷竊物品之背包把手，被告隨即回身以手肘回身
        攻擊伊喉嚨頸部，後兩人即互抓扭打，無法壓制被告後
        ，才以手肘勾住被告頸部等語（見本院96年10月8 日筆
        錄第3至5頁），核與現場光碟勘驗筆錄相符。
      (3)雖被告辯稱：被告拉包包之同時，即以手肘勾住伊脖子
        云云，惟此與前開勘驗光碟畫面不符外，再以雙方站立
        之位置相衡：被告站立於樓梯上方、證人丙○○站立於
        樓梯下方賣場，證人丙○○伸手僅可及拉扯背包，再無
        餘地可「以手臂環頸勾勒」。
      (4)另被告亦自承：該次係因偷竊遭逮等語，是被告於初始
        遭證人丙○○請求付款、或歸還物品之際，證人丙○○
        僅以拉住背包之方式為強制，被告隨即反手以「手肘攻
        擊人頸部要害」，被告以顯然優勢之高壓強暴手段、意
        欲壓制他人以為逃離之意甚明。被告辯稱：因頸部遭壓
        制無法呼吸方施強暴、單純反抗云云，由前開勘驗光碟
        可知，顯為被告主動施行強暴手段後，雙方為壓制、扭
        打過程中所為，故仍無礙於被告初始為脫免逮捕之故意
        而主動施以強暴手段之認定，被告辯稱顯不可採。
    3.綜上所述，被告此部分之犯行罪證明確，所辯顯難憑採，
      被告犯行洵堪認定，應予依法論科。
二、核被告前開(一)、(二)所示竊取他人物品之行為，分別係犯刑法
    第320 條第1 項竊盜罪；又被告於前開(三)時地竊取他人物品
    ，為人發覺後，於逃脫途中為脫免逮捕，而施以強暴手段之
    行為係犯刑法第329 條、第328 條第1 項之準強盜罪。又被
    告上開施強暴行為致生證人丙○○如事實欄所載身體傷害之
    結果，乃被告犯竊盜罪，因脫免逮捕，而當場施以強暴行為
    之當然結果，不另論擬。被告所犯上開三罪，犯意個別，行
    為互殊，應分論併罰。爰審酌被告迄本件辯論終結，均未能
    坦然悔悟、亦未就被害人為任何之賠償、甚至無此賠償之意
    ，犯罪所得雖非高，但為此數額之物傷害他人頸部而致被害
    人受傷，顯見其就他人身體、生命法益之輕忽，又並衡量被
    告其餘素行不良、犯罪之動機、目的、手段，被告之智識程
    度、所生對於被害人生命身體財產安全之危害程度等一切情
    狀，量處如主文所示之刑，以資懲儆。扣案之紅色背包1 個
    ，係被告所有供犯罪所用之物，業經被告供承明確，爰依刑
    法第38條第1 項第2 款宣告沒收。又查被告雖係緬甸籍人士
    以觀光名義來臺，在我國犯罪而受本件有期徒刑以上刑之宣
    告，本院雖認其不宜繼續居留國內，惟被告已屬逾期滯留，
    於本國已無合法居留權限，待刑之執行完畢或赦免後，即另
    有行政程序使其離境，依據比例原則之考量，本件尚無特別
    依刑法宣告驅逐出境之必要，附此敘明。
據上論斷，應依刑事訴訟法第299 條第1 項前段，刑法第320 條
第1 項、第329 條、第328 條第1 項、第38條第1 項第2 款、第
51 條 第5 款，刑法施行法第1 條之1 ，判決如主文。
本案經檢察官陳重言到庭執行職務
中　　華　　民　　國　　96　　年　　10　　月　　22　　日
                  刑事第四庭審判長法　官  劉慧芬
                                  法　官  黎惠萍
                                  法　官  郭惠玲
如不服本判決，應於判決送達後10日內向本院提出上訴狀（應抄
附繕本）。告訴人或被害人如對於本判決不服者，應具備理由請
求檢察官上訴，其上訴期間之計算係以檢察官收受判決正本之日
期為準。
上正本證明與原本無異。
                                   書記官  鄭雅文
中　　華　　民　　國　　96　　年　　10　　月　　23　　日
附錄本案論罪科刑法條全文：
刑法第320條（普通竊盜罪、竊佔罪）
意圖為自己或第三人不法之所有，而竊取他人之動產者，為竊盜
罪，處5 年以下有期徒刑、拘役或5 百元以下罰金。
意圖為自己或第三人不法之利益，而竊佔他人之不動產者，依前
項之規定處斷。
前二項之未遂犯罰之。
刑法第328條（普通強盜罪）
意圖為自己或第三人不法之所有，以強暴、脅迫、藥劑、催眠術
或他法，至使不能抗拒，而取他人之物或使其交付者，為強盜罪
，處5 年以上有期徒刑。
以前項方法得財產上不法之利益或使第三人得之者，亦同。
犯強盜罪因而致人於死者，處死刑、無期徒刑或10年以上有期徒
刑；致重傷者，處無期徒刑或7 年以上有期徒刑。
第 1 項及第 2 項之未遂犯罰之。
預備犯強盜罪者，處1 年以下有期徒刑、拘役或3 千元以下罰金
。
刑法第329條（準強盜罪）
竊盜或搶奪，因防護贓物、脫免逮捕或湮滅罪證，而當場施以強
暴脅迫者，以強盜論。
